臺灣板橋地方法院民事判決　　　　　　 94年度簡上字第200號
上　訴　人　甲○○
被上　訴人　丙○○
訴訟代理人　乙○○
上列當事人間請求損害賠償事件，上訴人對於中華民國94年8 月
31日本院三重簡易庭94年度重簡字第901 號第一審簡易判決提起
上訴，經本院管轄簡易訴訟程序第二審之合議庭於民國94年12月
27日言詞辯論終結，判決如下：
    主  文
上訴駁回。
第二審訴訟費用由上訴人負擔。
    事  實
甲、上訴人方面：
一、聲明：求為判決：
（一）原判決不利於上訴人之部分廢棄。
（二）上開廢棄部分，駁回被上訴人第一審簡易之訴駁回。
二、陳述：除與原判決記載相同者，茲引用之外，補稱：
（一）兩造本係同事關係，任職於臺北縣新莊市○○路66號8 樓
      之進聯工業股份有限公司（下稱進聯公司），證人即進聯
      公司經理張水源於原審證稱：「．．．後來兩個人打起來
      ．．．」，而經被上訴人聲請訊問之證人吳清藤於本院94
      年度簡字第1310號傷害案件（下稱相關刑案）警詢中證稱
      ：「．．．我看到雙方在互毆．．．」，於原審亦證稱：
      「當時兩個人在對罵，也都有出手．．．」等語，依據上
      開證人之證述，明顯可見兩造係互毆，只因上訴人較為憨
      直，並未驗傷，惟不能因此即認定係上訴人單方傷害被上
      訴人，故縱上訴人受有傷害，亦係出於兩造互毆之結果，
      被上訴人對受傷之結果亦屬與有過失。
（二）依被上訴人之勞工保險（下稱勞保）投保資料，其係於民
      國93年7 月16日始自原任職之進聯公司退保，惟先於退保
      前2 日之93年7 月14日即在訴外人昌毅塑膠股份有限公司
      （下稱昌毅公司）投保，是足以證明被上訴人係先找到昌
      毅公司之工作，謀定而後動，始辭去進聯公司之工作，因
      而被上訴人所謂精神上受有重大損害等情，自無由發生。
（三）綜觀本件糾紛之發生，依據證人張水源、吳清藤之證詞，
      一開始係被上訴人責問上訴人，且口氣不佳，上訴人始以
      相似之語氣回答，因而發生口角，進而互毆，似此情況，
      被上訴人受傷自屬與有過失，惟被上訴人欲強謂其因而心
      生恐懼，實屬牽強不合情理，原審所認定精神損害賠償金
      額新臺幣（下同）60,000元顯屬過高，且對本件之損害賠
      償請求額全判定為上訴人之過失，就被上訴人與有過失全
      未審酌，均有違誤。
三、證據：除援用第一審所提證據外，補提臺北縣私立南強高級
    工商職業學校（下稱南強工商）畢業證書、戶口名簿各1 件
    （均為影本）為證。
乙、被上訴人方面：
一、聲明：求為判決駁回上訴。
二、陳述：除與原判決記載相同者，茲引用之外，補稱：
    本件侵權行為純係出自上訴人之挑釁，進而毆打被上訴人成
    傷，絕非兩造互毆。
三、證據：除援用第一審所提證據外，補提新竹縣仰德高級中學
    （前身為新竹縣私立山崎高級工業職業學校，下以山崎高工
    稱之）學籍表、被上訴人勞保被保險人投保資料表各1 件（
    均為影本）為證。
丙、本院依職權調取兩造財產所得明細表。
    理  由
一、本件被上訴人起訴主張：兩造本係同事關係，任職於進聯公
    司，於93年6 月24日下午3 時50分許，在進聯公司之模具間
    內因細故發生口角爭執，上訴人竟基於傷害人身體之故意，
    徒手毆打被上訴人，致被上訴人受有頭部外傷併挫傷瘀腫、
    上下唇擦挫傷、左右胸挫傷、右膝挫傷等傷害，為此依侵權
    行為之法律關係提起本件訴訟，請求上訴人賠償其醫療費用
    98,107元，薪資損失223,767 元，精神賠償200,000 元等損
    害。上訴人則以：當日因進聯公司員工啟動天車按鈕，差點
    碰撞被上訴人，被上訴人誤以為上訴人所為，即憤而以通稱
    「三字經」之粗語辱罵上訴人，挑釁上訴人，要求單挑打架
    ，上訴人忍無可忍之下遂與被上訴人發生互毆，被上訴人亦
    屬與有過失，且上訴人亦有受傷，僅係未驗傷；被上訴人支
    出醫療費用收據僅數千元，且被上訴人離職後即在訴外人昌
    毅公司上班，擔任與在進聯公司任職時之同樣工作，未受有
    薪資損失，上訴人否認有不時出現被上訴人工作場所之事實
    ，被上訴人請求精神損害無理由等情為辯，請求駁回被上訴
    人之請求。
二、被上訴人主張兩造於上揭時地發生爭執，上訴人基於傷害之
    故意，徒手毆打被上訴人之情事，固據其提出衛生署立臺北
    醫院（下稱臺北醫院）出具之診斷證明書、模具間平面圖為
    證，惟為上訴人所否認，並以：係被上訴人先用粗話罵人、
    並挑釁表示要單挑，所以才出手毆打，且兩造係互毆等情為
    辯。經查，上訴人於相關刑案偵查中自承：「．．．因為告
    訴人（指被上訴人）對我嗆聲，而且拿鐵絲丟我，我不高興
    ，就徒手毆打告訴人。」等語明確（見相關刑案偵字卷第24
    頁），已足認定上訴人確有出手毆打被上訴人之事實。訊據
    證人張水源於原審證稱：「．．．黃先生（指被上訴人，下
    同）有警覺到周先生（指上訴人，下同）把天車移到位，黃
    先生的口氣不是很好，說移天車前要先看一下，周先生說又
    沒有撞到你有什麼關係，黃先生從樓梯下來，兩個人互相對
    罵。黃先生要到另一個部門，一邊走2 人還一邊罵。我有看
    到周先生轉身衝過去，後來兩個人打起來，很多公司同事還
    有經理趕快跑過來拉開2 人。．．．」（見原審卷第36頁）
    ，衡諸證人張水源距離兩造爭吵之位置甚近，其所目睹事發
    經過，應無因距離過遠或視線不清而誤認之可能。參以證人
    吳清藤於相關刑案警詢中證稱：「．．．當時因公司冷氣機
    故障在滴水，我就叫公司員工丙○○（即被上訴人）拿鐵線
    及樓梯去把冷氣機排水管通一通。當時另一名員工甲○○（
    即上訴人）正在操作天車吊模具要修理，後來不知道原因雙
    方發生口角，我發現後就教丙○○不要修理，然後雙方又在
    射出課碰面發生口角，我看到雙方在互毆，我和其他員工就
    把雙方拉開。．．．」，「當時甲○○是用拳頭攻擊丙○○
    並無用其他工具。．．．」（見相關刑案偵字卷第10頁），
    是兩造確實因為模具間之天車在移動過程中，被上訴人因差
    一點受撞擊而生不滿，與上訴人間產生言語衝突後，遭受上
    訴人毆打，上訴人雖辯稱係被上訴人挑釁表明要單挑才會出
    手，而兩造係互毆，被上訴人亦與有過失云云，惟兩造因工
    作發生誤會而生嫌隙，縱有口角爭執，上訴人自不應出手傷
    害被上訴人，被上訴人既係遭上訴人毆打，因防衛而與上訴
    人有身體上之接觸，亦難認兩造係互毆，更難謂有何與有過
    失之情事，是上訴人抗辯自無足採。此外，被上訴人確因上
    訴人上開傷害之侵權行為，因而受有受有頭部外傷併挫傷瘀
    種、上下唇擦挫傷、左右胸挫傷、右膝挫傷等傷害，亦據被
    上訴人提出臺北醫院驗傷診斷書1 件附卷可稽（見本院卷第
    17頁），且相關刑案之認定亦適與本院相同，認本件上訴人
    確實傷害被上訴人，因而判處本件上訴人拘役30日並於嗣後
    確定在案，亦經本院調取相關刑案全卷核對甚明，是被上訴
    人主張遭上訴人毆打成傷之事實，應可採信。
三、按因故意或過失，不法侵害他人之權利者，應負損害賠償責
    任；又不法侵害他人之身體或健康者，對於被害人依此喪失
    或減少勞動能力，或增加生活上之需要時，應負損害賠償責
    任；又不法侵害他人之身體、健康者，被害人雖非財產上之
    損害，亦得請求賠償相當之金額；民法第184 條第1 項前段
    、第193 條第1 項、第195 條第1 項前段分別定有明文。本
    件被上訴人因上訴人侵權行為而受傷，已如前述，被上訴人
    依上開規定請求被告負賠償責任，洵屬正當，茲審酌被上訴
    人請求之金額如下：
（一）醫療費部分：
  １、至臺北醫院治療部分：
      被上訴人主張因上訴人之侵權行為，至臺北醫院進行治療
      ，共支出醫療費2,607 元等情事（計算式：310 ＋310 ＋
      23 0＋557 ＋1190＋10﹦2,607 元），業據被上訴人提出
      臺北醫院醫療費收據5 件為證，且為上訴人所不爭執，是
      被上訴人請求此部分之賠償，應予准許。
  ２、中醫蔘藥治療調理及計程車費部分：
      被上訴人主張其除至臺北醫院進行治療外，惟因上訴人之
      侵權行為，常感胸悶、氣不順等情狀，需另以中醫診治後
      ，長期服用中藥調理身體，根據療程，目前尚有3 回中藥
      未購買，且以被上訴人所受傷勢需以乘坐計程車之方式始
      能進行中醫診治等情事，非惟上訴人所否認，且被上訴人
      並無舉證證明其所受傷勢有另以接受中醫治療之必要，復
      以前往醫院治療非必以計程車方式方能前往，而所謂預先
      請求之中藥調理費56,700元，亦無所據，是以有關中醫蔘
      藥調理費、計程車費部分，被上訴人並未舉證以實其說，
      此部分請求，不予准許。
（二）薪資損害部分：
      被上訴人主張受傷後因醫療耗時及心生恐懼，無法繼續與
      上訴人同於進聯公司任職，被迫捨去穩定合適之工作，致
      薪資津貼、年資累積等損失，固據其提出離職證明書、91
      年度至93年度薪資收入證明等欲行為證，惟為上訴人所否
      認。經查，依被上訴人所提之資料，其於自進聯公司離職
      後，即接續在訴外人昌毅塑膠股份有限公司任職，是被上
      訴人所謂薪資損失即無所據，況此與上訴人之傷害行為間
      並無因果關係，是被上訴人此部分之請求自不應准許。
（三）精神慰撫金部分：
      被上訴人主張其因上訴人之侵權行為受傷，致其受有精神
      上之痛苦，是其請求上訴人賠償其非財產上之損害，固非
      無據，惟關於請求之金額，本院審酌被上訴人係52年10月
      23日生，本件侵權行為時40歲，山崎高工機工科畢業，役
      畢後從事模具工作，93年度有薪資所得661,863 元、投資
      500,000 元；上訴人係57年6 月1 日生，為本件侵權行為
      時36歲，南強商工電視電影科畢業，一直從事模具工作，
      93年度有薪資所得659,014 元，於臺北縣新店市內有不動
      產，並有汽車1 輛，均有兩造學經歷、資力之相關證明在
      卷可查，並參酌兩造之身分、社會地位、智識水準及其他
      實際狀況等一切情狀，認原告請求賠償精神慰撫金200,00
      0 元尚屬過高，應核減為60,000元，方屬公允，逾此部分
      之請求則不應准許。
    合計上訴人應賠償被上訴人62,607元。
四、綜上所述，本件被上訴人主張堪可採信，上訴人所辯尚非無
    可取。從而，被上訴人本於侵權行為之法律關係，請求上訴
    人給付62,607元，及自起訴狀繕本送達之翌日即94年4 月7
    日起至清償日止，按週年利率5 ％計算利息之部分，為有理
    由，應予准許；逾此部分之請求，即無理由，應予駁回。是
    則原審判命上訴人如數給付，並依職權宣告假執行，於法並
    無違誤，上訴意旨指摘原判決不當，求予廢棄改判，為無理
    由，應予駁回其上訴。
五、據上論結，本件上訴為無理由，依民事訴訟法第436 條之1
    第3 項、第449 條第1 項、第78條，判決如主文。
中　　華　　民　　國　　94　　年　　12　　月　　30　　日
                  民事第二庭審判長法官　林玫君
                                  法官　劉景宜
                                  法官　鍾啟煌
以上正本證明與原本無異
本判決不得上訴
中　　華　　民　　國　　95　　年　　1 　　月　　3 　　日
                                 書記官　李威賜
